臺灣臺中地方法院民事判決　　　　　　　 99年度婚字第842號
原　　　告　蔡錦鈺
被　　　告　賴瑞柏
上列當事人間請求離婚事件，本院於民國一００年一月十八日言
詞辯論終結，判決如下：
    主  文
准原告與被告離婚。
訴訟費用由被告負擔。
    事  實
甲、原告方面：
  一、聲明：求為判決如主文所示。
  二、陳述：兩造於民國（下同）六十八年七月十六日結婚，並
      育有五名子女，夫妻感情初尚融洽，詎料被告於婚後染上
      賭博惡習且不務正業，積欠十餘萬元之賭債。原告為清償
      被告在外所欠之債務，早晚皆需工作賺錢，另原告娘家亦
      有伸出援手幫忙被告清償債務，嗣後被告亦答應戒賭以維
      持美滿家庭，惟不久後又故態復萌。又兩造婚姻期間被告
      多次外遇，但原告為維繫家庭之圓滿，只得隱忍不發。直
      至九十四年六月，被告因外遇而離家出走，並在外欠下一
      千餘萬元之債務，雖原告有寫下一份放棄其名下所有財產
      權之切結書，但所住房屋及土地仍為銀行聲請拍賣償債，
      令原告及五名子女無家可歸。被告棄家庭於不顧，迄今未
      歸，又留下巨額債務讓原告獨自面對。原告至此已心如槁
      灰，對被告已不負任何期望，兩造分居已逾五年，婚姻關
      係誠屬有名無實，其情形應認已構成難以維持婚姻之重大
      事由。按婚姻係以夫妻之共同生活為其目的，配偶應互相
      協力保持其共同生活之圓滿安全及幸福，而被告所為已蘄
      傷婚姻之本質，雙方之婚姻實已難以維持，而原告於此婚
      姻關係中，努力維持其修好而不得，而就前揭婚姻過咎之
      責任歸屬，應認可歸責於被告。是兩造感情既已破裂，難
      以維持婚姻關係，為此本於民法第一千零五十二條第二項
      請求准許裁判離婚等語。
  三、證據：提出戶籍謄本影本三份、切結書影本及被告入出國
      日期證明書為證，並聲請傳訊證人即兩造之子女賴靜怡。
乙、被告方面：被告未於言詞辯論期日到場，亦未提出任何書狀
    作何有利於己之聲明或陳述。
丙、本院依職權函請臺中市警察局霧峰分局查察被告實際住居情
    形。
    理  由
一、本件被告受合法通知，無正當理由，未於言詞辯論期日到場
    ，經核無民事訴訟法第三百八十六條所列各款之情形，爰依
    原告之聲請，准由其一造辯論而為判決。
二、兩造於六十八年七月十六日結婚，夫妻關係現仍存續中，有
    原告提出之戶籍謄本影本記載可據。
三、又原告主張被告於九十四年六月間外遇離家，經證人即原告
    子女賴靜怡於本院九十九年十二月十四日行言詞辯論時到庭
    證述無訛。徵之婚姻生活有其私密特性，無法由外人以感官
    察知，僅有營共同生活之同居家屬，因關係及互動密切、契
    合，方較能知悉其全貌。而證人賴靜怡係兩造所生子女，誼
    屬至親，其對於被告是否與原告同住、有無負擔家計乙事知
    之甚稔，故證人賴靜怡所為前開證述應堪採信。另經本院依
    職權函請臺中市警察局霧峰分局派員查訪被告是否實際居住
    於上開戶籍地之結果，其訪查結果略以：經查訪，戶內蔡錦
    鈺稱賴瑞柏於五年前已經未居住戶籍地，去向與連絡號碼均
    不詳等語，此有該分局九十九年十月十三日中縣霧警偵字第
    ０九九００一九六二五號函暨所附職務報告書、戶卡片等在
    卷足稽。再者，被告經合法通知，既不於言詞辯論期日到場
    爭執，復不提出書狀答辯以供本院斟酌，依上開證人證詞觀
    之，堪信原告之主張為真實。
四、按民法第一千零五十二條第二項之抽象離婚事由，係以「有
    前項（即第一項具體離婚事由）以外之重大事由，難以維持
    婚姻者，夫妻之一方得請求離婚但其事由應由夫妻之一方負
    責者，僅他方得請求離婚」為要件。是對於家庭生活之美滿
    幸福，有妨礙之情形，即得認其與此之所謂難以維持婚姻之
    重大事由相當。（最高法院七十九年臺上字第一○四○號判
    決及八十六年度第二次民事庭會議決議可資參照）。至於是
    否有難以維持婚姻之重大事由，其判斷標準為婚姻是否已發
    生破綻而無回復之希望，此不可僅由原告已喪失維持婚姻意
    欲之主觀面加以認定，而應依客觀的標準，即難以維持婚姻
    之事實，是否已達於倘處於同一境況，任何人均將喪失維持
    婚姻希望之程度以決之（最高法院八十七年度臺上字第一三
    ０四號判決意旨參照）。再按婚姻係以夫妻之共同生活為目
    的，配偶應互信互賴、相互協力，以保持共同生活之圓滿、
    安全及幸福，因而夫妻應相互尊重以增進情感和諧及誠摯之
    相處，此為維持婚姻之基礎，若此基礎不復存在，致夫妻無
    法共同生活，無復合之可能者，即應認有難以維持婚姻之重
    大事由存在。
五、再按，婚姻係以夫妻共同生活為目的，夫妻雙方應以誠摯互
    信為基礎，相互扶持，共同建立和諧美滿之家庭，倘雙方因
    理念上之重大差異，事實上已經分居各自獨立生活多年，雙
    方誠摰互信之感情基礎，已經不復存在，依一般人之生活經
    驗，顯然難期修復，雙方共同生活的婚姻目的已經不能達成
    ，而其事由之發生，依一般社會感情，尚難認為應完全歸責
    於夫妻之一方時，應可認係民法第一千零五十二條第二項所
    定難以維持婚姻之重大事由，而許夫妻雙方為離婚之請求，
    否則，勉強維持婚姻之形式，反而會對雙方各自追求幸福生
    活之機會造成不必要之限制。經查，本件被告於九十四年六
    月間外遇離家後，即不知去向，此後未再返家與原告共同生
    活，雙方分居迄今已逾五年，被告顯然違反夫妻之共同生活
    、互信互賴、相互協力之義務。觀之兩造於婚姻共同生活中
    之情愛基礎喪失，已無和諧之望，可認兩造已無相互扶持共
    同建立和諧美滿之家庭之意願，依一般人之生活經驗，兩造
    婚姻難期修復，無法繼續婚姻共同生活，若仍強求維持婚姻
    之名，而無婚姻之實，不僅無法改善兩造之關係，徒增兩造
    衝突加遽，彼此傷害更深。依上開說明，本件兩造婚後長期
    分居，感情即已破裂，夫妻間誠摯相愛之基礎早已動搖而不
    復存在，是客觀上依兩造目前狀況，任何人均將喪失維持婚
    姻之意欲，且兩造分居逾五年，與就前揭爭執之責任歸屬，
    比較衡量雙方之有責程度，難認原告可責程度高於被告。從
    而，原告以其他重大事由，難以維持婚姻訴請離婚為有理由
    ，是原告依民法第一千零五十二條第二項規定請求判決其與
    被告離婚，應予准許。
六、據上論結：原告之訴，為有理由，並依民事訴訟法第三百八
    十五條第一項前段、第七十八條，判決如主文。
中    華    民    國    100    年    2    月    1     日
                  家事法庭      法  官  楊熾光
以上為正本證明與原本無異。
如不服本判決，應於送達後廿日內，向本院提出上訴狀並表明上
訴理由，如於本判決宣示後送達前提起上訴者，應於判決送達後
廿日內補提上訴理由書（須附繕本）。
如委任律師提起上訴者，應一併繳納上訴審裁判費。
中    華    民    國    100    年    2    月    1     日
                                書記官  郭麗娟